【裁判字號】    95,交上訴,764
【裁判日期】    951013
【裁判案由】    過失致死等
【裁判全文】
臺灣高等法院臺南分院刑事判決       95年度交上訴字第764號
上  訴  人
即  被  告  乙○○
上列上訴人因過失致死等案件，不服臺灣雲林地方法院95年度交
訴字第14號中華民國95年6 月12日第一審判決（起訴案號：臺灣
雲林地方法院檢察署95年度偵字第1286號），提起上訴，本院判
決如下：
    主  文
原判決關於過失致人於死部分及定執行刑，均撤銷。
乙○○因過失致人於死，處有期徒刑壹年捌月。
其餘上訴駁回。
前開撤銷改判部分所處有期徒刑壹年捌月，暨上訴駁回部分所處
有期徒刑陸月、貳年，應執行有期徒刑肆年。
    事  實
一、乙○○駕照被註銷，仍無照於行駛公路，於民國95年2 月20
    日20時許，在其雲林縣崙背鄉○○村○○路安源巷1 號住處
    ，飲用3 瓶啤酒後，明知已達不能安全駕駛之狀態，竟仍於
    95年2月21日5時30分許，駕駛李家慶所有車牌號碼RG－0376
    號之自用小客車，自其上開住處出發，沿雲林縣二崙鄉○○
    村○○路，由西往東方向行駛，於同日6 時許行經仁和路與
    中華路53巷交岔路口，原應注意車輛行駛時之車前狀況，及
    隨時採取必要安全措施，且行車速度，應依速限標誌或標線
    之規定，不得超過60公里，以及行經閃光黃燈前，車輛應減
    速接近，注意安全，小心通過，而當時天候陰，日間有自然
    光線，路面為柏油路面、乾燥、無缺陷及障礙物，視距良好
    ，閃光號誌動作正常，並無不能注意之情事，竟疏未注意而
    以時速70幾公里左右之速度超速行駛，又未注意車前狀況，
    並採取必要安全措施，且未減速接近交岔路口，注意安全，
    小心通過，而撞擊對向正穿越道路，亦未注意車輛行至無號
    誌而無交通警察指揮之交岔路口，轉彎車應暫停讓直行車先
    行之騎乘腳踏車之李陳素英，造成李陳素英因各體腔破裂、
    骨折出血而休克當場死亡。詎乙○○於駕駛上開動力交通工
    具肇事致李陳素英死亡後，為逃避責任，旋基於肇事逃逸之
    犯意，駕駛上開自用小客車逃離現場。嗣於95年2月21日8時
    0分許，在其住處，為警循線查獲，並於同日8時9 分測得其
    呼氣後酒精濃度值每公升0.48毫克。
二、案經被害人李陳素英之夫甲○訴請臺灣雲林地方法院檢察署
    檢察官偵查起訴。
    理  由
一、訊據上訴人即被告乙○○對於上開犯行坦白承認。核與告訴
    人甲○之指訴（見相驗卷第5頁至第7頁）、及證人林海景（
    見相驗卷第8 頁至第10頁、第40頁）、李家慶之證述（見相
    驗卷第15頁至第16頁）相符。並有肇事現場照片及上開肇事
    自用小客車案發後情形之照片共12張（見相驗卷第18頁至第
    20 頁、第34至第35頁）、車牌號碼RG-0376號自用小客車之
    行車執照1張、李家慶之駕駛執照1張、李家慶之保險證1 張
    （見相驗卷第30頁）、道路交通現場圖1 張、道路交通事故
    調查報告表(一)(二)（見相驗卷第22頁至第24頁）、酒精濃度測
    試單1張、雲林縣警察局舉發違反道路交通管理事件通知單2
    張（見相驗卷第26頁、第31頁至第32頁）在卷可稽。被害人
    李陳素英確因被告本件肇事死亡，亦有死亡照片13張（見原
    審卷第13頁至第18頁）、並經檢察官督同法醫師相驗屬實，
    亦有勘驗筆錄1份、雲林地方法院檢察署相驗屍體證明書1張
    、驗斷書1 份（見相驗卷第36頁、第42頁至第47頁）在卷可
    憑。被告自白核與事實相符。
二、又本件案發之時間，依證人林海景所述為95年2月21日5時58
    分許（見相驗卷第8頁），核與被告陳稱約為95年2 月21日6
    時相近，另佐以雲林縣警察局西螺分局二崙分駐所受理各類
    案件紀錄表所載本件報案時間為95年2 月21日6時5分（見相
    驗卷第17頁）。因此本件案發時間為95年2月21日6時許應可
    認定。
三、【被告應注意不應酒醉駕車、也應注意車前狀況、不超速及
    行經閃光黃燈應減速接近且不應無照駕車】
    (一)按汽車駕駛人飲用酒類或其他類似物後其吐氣所含酒精濃
      度超過每公升0.25毫克者，不得駕車；汽車行駛時，駕駛
      人應注意車前狀況及兩車併行之間隔，並隨時採取必要之
      安全措施；行車速度，應依速限標誌或標線之規定；以及
      行經閃光黃燈前，車輛應減速接近，注意安全，小心通過
      ；道路交通安全規則第114 條第2 款、第94條第3 項、第
      93條第1 項，以及道路交通標誌標線設置規則第211條第1
      項第1款分別定有明文。
    (二)依上開道路交通事故調查報告表(一)之記載，本件案發地點
      速限為60公里，又案發時天候陰，日間有自然光線，路面
      為柏油路面、乾燥、無缺陷及障礙物，視距良好，閃光號
      誌動作正常，顯然無不能注意的情事。
    (四)【被告未注意車前狀況，超速行駛且行經閃光黃燈交岔路
      口未減速通過，而酒醉駕車】
      1.【未注意車前狀況】
        被告在警詢時，陳稱「（問：發現危險狀況時你採取何
        種反應措施？）答：我沒有看到她，沒有作反應措施。
        」（見警卷第13頁）可以因此而判斷被告根本沒有注意
        到車前狀況，也沒有採取有效的安全措施。
      2.【超速行駛及通過閃光黃燈之交岔路口未減速】
        被告坦承行經肇事路口時其時速約為70幾公里，且亦未
        減速通過上開設有閃光黃燈之交岔路口。（見相驗卷第
        12頁、第39頁、原審卷第49頁）然而本案事故地點速限
        為60公里，閃光黃燈號誌動作正常等情已如上述，因此
        可以認定被告於肇事時係超速行駛，且未減速通過設有
        閃光黃燈之交岔路口。
      3.【酒醉駕車】
        車禍發生後，被告經警員鍾景琳於同日8 時9 分對其施
        以酒精濃度測試，其呼氣之酒精濃度達每公升0.48毫克
        。而「體內酒精含量由開始飲酒時的0%，依飲酒量漸漸
        累積增加，在完成飲酒時體內酒精含量達到最高，隨後
        依代謝率逐漸代謝，至於體內酒精含量倒推計算代謝率
        ，依交通部運輸研究所於77年8 月間針對國人進行實驗
        研究指出為每小時每公升0.0628毫克。」（參見陳高村
        著，論酒後駕車對交通安全影響與其衍生的法律責任一
        文中關於「體內酒精濃度的代謝」相關論述）則推算至
        其車禍發生時的同日6 時0 分左右，其於車禍發生時的
        呼氣酒精濃度應約為每公升0.60毫克（每公升0.48毫克
        （酒測所得數值）+ 每公升0.0628x2（0.1256，即2 小
        時共代謝每公升0.1256毫克）=0.6056 毫克）。至於本
        件事故係發生於95年2月21日（原判決誤載為20日）6時
        許已如上述，又被告陳稱其係自上開住處駕車出發欲前
        往雲林縣西螺鎮慈愛醫院（見相驗卷第12頁）。而自被
        告上開住處出發，以時速70幾公里之速度行駛，至本案
        肇事地點所需之時間應僅需約半小時不到之時間，亦即
        被告駕車自其住處出發之時間約為95年2 月21日（原判
        決誤載為20日）5 時30分左右。據此推論，並依罪疑有
        利被告原則，被告於酒後駕車時之呼氣酒精濃度，依被
        告酒測時之呼氣酒精濃度回推2.5小時推算（95年2月21
        日（原判決誤載為20日）5 時30分至8時9分，以相隔約
        2.5 小時推估，被告這段時間共約代謝每公升0.15毫克
        ），亦應已達約每公升0.63毫克（酒測時呼氣酒精濃度
        每公升0.48毫克+2.5小時代謝共約每公升0.15毫克= 駕
        車時呼氣酒精濃度約為每公升0.63毫克）。而從上述被
        告在車禍發生時未注意到車前狀況來看，被告應該是受
        到酒精的影響，以致疏於注意車前狀況。因此可以判斷
        ，被告於車禍發生前的駕車，是在不能安全駕駛的酒醉
        狀態，應可認定。
      4.綜合以上的說明，檢察官主張被告酒醉駕車、未注意車
        前狀況、超速行駛且行經閃光黃燈交岔路口未減速通過
        ，因而撞及被害人李陳素英所騎乘之腳踏車之事實，已
        經可以認定。
    (五)按汽車駕照為駕駛汽車之許可憑證。執照受註銷應迅速將
      駕駛執照繳回當地公路監理機關。道路交通安全規則第五
      十條、第七十六條第一項第一款規定甚明，被告駕照於94
      年11月28日遭註銷，有舉發違反道路交通管理事件通知單
      可憑（見警卷第32頁），足見被告於95年2 月21日前開肇
      事時為無照駕車。
    (六)【被告的上述行為，為過失行為，並與李陳素英受的死亡
      有相當因果關係】
      1.被告酒醉駕車、未注意車前狀況、超速行駛且行經閃光
        黃燈交岔路口未減速通過，可以判斷其行為有過失。
      2.因被告的過失行為撞及被害人李陳素英，導致被害人死
        亡之結果，顯有相當因果關係。即使被害人與有過失，
        亦不影響被告過失犯罪的成立。
五、被告肇事逃逸之情，業經證人林海景於警詢證稱：「我看到
    一輛自小客車撞到人，我叫他不可逃走，但他還是繼續向前
    開走，我趕快騎機車將他攔下，肇事者有下來，要我載他回
    現場，我拒絕他，他就自行開車回到現場，他下車看一下死
    者，就開車快速往崙背方向逃逸。」（見相卷第9頁、40頁
    ），被告亦自承未報案，把車子開到家前產業道路停放，再
    走路回家等語（見相卷第14頁）。
六、被告乙○○於原審訊問時對於上開犯行坦白承認。（見本院
    卷第38頁反面、第39頁、第48頁至第49頁）依上開補強證據
    已足資證明被告所為自白之真實性，是被告前開自白，應屬
    真實而堪採信。
七、從而，本件事證明確，被告上開犯行，均可認定。
、論罪科刑的理由：
一、核被告乙○○所為係犯刑法第185 條之3 服用酒類，不能安
    全駕駛動力交通工具而駕駛罪、刑法第276條第1項之過失致
    人於死罪及刑法第185條之4之肇事致人死而逃逸罪。
二、被告所犯的上開3 罪間，犯意各別，行為不同，犯罪構成要
    件亦不同，應該分別論罪、合併處罰。
三、被告無照駕車，且於肇事時酒後呼氣酒精濃度達每公升0.60
    毫克，已經酒醉，就被告所犯上開過失致人於死罪部分，應
    依道路交通管理處罰條例第86條第1 項之規定，加重其刑。
    被告前開過失致死犯行，因兼有無照駕駛及酒醉駕車等加重
    事項，而因該處罰條例數種加重事項為列舉規定，行為人僅
    符合其一即構成加重其刑要件，僅加重1 次即可，無庸遞加
    重其刑，有臺灣高等法院暨所屬法院87年11月法律座談會研
    討意見結果可參（參臺灣高等法院暨所屬法院87年法律座談
    會彙編第346至347頁）。
肆、原審就被告過失致死部分予以論罪科刑，固非無見，惟查：
    (一)原審未注意被告無照駕駛，尚有未洽。(二)原判決就被告肇
    事逃逸部分，未敘述認定之證據。被告上訴意旨，指摘原判
    決量刑過重，雖無理由，惟原判決此部分既有可議，應由本
    院將原判決此部分暨應執行刑部分撤銷改判，爰審酌被告之
    過失情節及依事故現場相片及道路交通事故現場圖所示（見
    相驗卷第18頁至第20頁、第22頁），被害人身體遭被告撞擊
    至支離破碎，被害人身體部分之碎肉留在上開交岔路口處，
    而被害人之屍體距離肇事路口電線桿約49.1公尺，被害人之
    左腳則與身軀分離遺留在距離肇事路口電線桿約78公尺處。
    被害人之遺體遭被告駕車撞擊至此等慘狀，必然對於被害人
    之家屬心靈造成極大之創傷，而遺終身之憾難以彌補。再佐
    以被告駕駛之上開自用小客車案發後之照片（見相驗卷第34
    頁至第35頁），上開肇事自用小客車前擋風玻璃在駕駛座前
    部分嚴重破裂，車前葉子板及車頂均嚴重凹損。綜上，由被
    害人身軀主要部分被撞離肇事交岔路口近50公尺，以及肇事
    車輛之車損情形，足見被告於案發時撞擊被害人之力道強度
    極強及當時被告車速之快。被告迄原審辯論終結日止，亦未
    與被害人家屬達成和解，賠償損害等情狀，量處有期徒刑一
    年八月。並就後開駁回部分所處有期徒刑六月、二年部分，
    定應執行刑為有期徒刑四年，以示懲儆。
伍、駁回部分：原審就被告酒醉駕車、肇事逃逸部分，因予適用
    刑法第185條之3、第185條之4，並審酌被告乙○○雖無犯罪
    前科，有臺灣高等法院被告前案紀錄表1 份可以證明，素行
    尚稱良好。惟被告漠視酒後駕車之行為嚴重威脅己身及路上
    其他人車之安全，猶於酒後駕車上路因而肇致本件事故。而
    被告造成本件事故發生，又係因其在飲酒之後，竟不顧飲酒
    後控制車輛之能力下降，而在速限60公里之路段，以時速70
    幾公里的速度超速行駛，全然的輕視所有用路人的生命安全
    將因此而陷於極高之危險惟於能坦白全部犯行等一切情狀，
    量處酒醉駕車部分有期徒刑六月，肇事逃逸部分有期徒刑二
    年，本院核其認事用法俱無不合，量刑亦稱妥適，被告等上
    訴意旨，指摘原判決量刑過重，為無理由，應予駁回。
據上論結，應依刑事訴訟法第368條、第369條第一項前段、第
364條、第299條第一項前段、刑法第276條第1項、第51條第5款
，道路交通管理處罰條例第86條第1項、修正前罰金罰鍰提高標
條例第一條前段，判決如主文。
本案經檢察官楊治宇到庭執行職務。
中    華    民    國    95    年    10    月    13    日
                  刑事第五庭    審判長法  官  楊明章
                                      法  官  顏基典
                                      法  官  楊子莊
以上正本證明與原本無異。
肇事逃逸罪部分如不服本判決，應於收受本判決後十日內向本院
提出上訴書狀。其未敘述上訴理由者並得於提起上訴後十日內向
本院補提理由書狀（均須按他造當事人之人數附繕本）「切勿逕
送上級法院」。
其餘不得上訴。
                                      書記官  王全龍
中    華    民    國    95    年    10    月    14    日
附錄本案論罪科刑法條全文
中華民國刑法第185條之3
服用毒品、麻醉藥品、酒類或其他相類之物，不能安全駕駛動力
交通工具而駕駛者，處一年以下有期徒刑、拘役或三萬元以下罰
金。
中華民國刑法第276條
 (過失致死罪)
因過失致人於死者，處二年以下有期徒刑、拘役或二千元以下罰
金。
從事業務之人，因業務上之過失犯前項之罪者，處五年以下有期
徒刑或拘役，得併科3000元以下罰金。
中華民國刑法第185條之4
駕駛動力交通工具肇事，致人死傷而逃逸者，處六月以上五年以
下有期徒刑。


司法院資訊處製作；財團法人民間司法改革基金會備份。
